---
title: "Transformasi Data"
author: "Muhammad Aswan Syahputra"
date: "4/9/2019"
output:
    html_document: 
    df_print: default
    fig_height: 6
    fig_width: 9
    highlight: textmate
    keep_md: yes
    theme: yeti
    toc: yes
    toc_collapsed: yes
    toc_float: yes
editor_options: 
  chunk_output_type: inline
---

```{r setup, include=FALSE}
knitr::opts_chunk$set(echo = TRUE)
```

## Non-tidy menjadi Tidy dataset

Anda akan menggunakan fungsi `spread` dari paket `tidyr` untuk mengubah memperbaiki dataset 'table2' (juga dari paket `tidyr`). Aktifkanlah paket `tidyr`, lihat dataset 'table2'. Apakah yang membuat dataset tersebut *non-tidy* data? Bukalah dokumentasi fungsi `spread` dengan menjalankan `?nama_fungsi` atau `help(nama_fungsi)`!

```{r}
library(tidyr)
table2
```

Dataset 'table2' dapat diperbaiki dengan menjalankan kode berikut:
type = berisi cases dan population
spread=cek apakah kolom sudah ada atau belum. jika belum maka creates new variable
```{r}
table2_tidy <- spread(table2, key = "type", value = "count")
```

Selanjutnya Anda juga akan memperbaiki dataset 'table4a'. Cetaklah dataset tersebut dan dapatkah Anda menyebutkan alasan mengapa dataset tersebut tidak *tidy* dan *tame*?

```{r}
table2_tidy # cetak dataset table4a
```

Dataset 'table4a' dapat diperbaiki dengan menggunakan fungsi `gather` dari `tidyr`. Anda dapat mempelajari fungsi tersebut dengan menjalankan `?gather`.

```{r}
gather(table4a, key = "year", value = "case", 2:3)
gather(table4a, key="year", value="case", c(2,3))

table4a_tidy <- table4a %>% 
  gather(key = "year", value = "cases", 2:3, convert = TRUE) # menggunakan tidyverse syntax, pipe %>%
table4a_tidy
```

Silakan lakukan hal serupa pada dataset 'table4b' namun dengan menggunakan "population" sebagai isian argumen `value`. Tuliskan juga dengan menggunakan *tidyverse syntax* dan simpan obyek tersebut dengan nama 'table4b_tidy'!

```{r}
table4b

table4b_tidy <- gather(table4b, key = "year", value = "population", 2:3)
table4b_tidy <- gather(table4b, key="year", value ="population", -country, convert = TRUE) #gagal
table4b_tidy
```
convert = true berfungsi sebagai agar nilai antar 2 data memiliki levels yang sama (int dengan int)

Dataset 'table4a_tidy' dan 'table4b_tidy' tersebut dapat digabungkan menjadi satu dataset. Hal tersebut dapat dilakukan dengan menggunakan fungsi `left_join` dari paket `dplyr` seperti contoh berikut:

```{r}
library (dplyr) # mengaktifkan paket dplyr
table1
table4a_tidy
table4b_tidy

mydata <- left_join(table4a_tidy, table4b_tidy)
mydata <- left_join(table4a_tidy, table4b_tidy, by = c("country", "year"))
mydata

mydata <- mydata %>%
  arrange(country)
mydata

identical(table1, mydata) #cek apakah data sama atau tidak
```
modifikasi pada tahunnya table1 adalah integer dan mydata character


## Data Wrangling

Dataset mydata tersebut merupakan subset dataset Tubercolusis yang diolah dari data 'who' dan 'population' (dari paket `tidyr`). Lihatlah ringkasan kedua tersebut dengan menggunakan `glimpse`!

```{r}
glimpse(who)
glimpse(population)
str(population)
summary(population)

population %>%
  select("country")
```

Sekarang kita akan membuat versi utuh dari dataset 'mydata' dengan menggunakan data seluruh negara pada dataset 'who' sebagai berikut:

```{r}
# Menjalankan fungsi satu per satu
tb1 <- gather(who, key = "key", value = "case", new_sp_m014:newrel_f65)
tb1
tb2 <- select(tb1, country, year, case)
tb2 <- select(tb1, -iso2, -iso3) #cara kedua
tb2
tb3 <- group_by(tb2, country, year)
tb3
tb4 <- summarise(tb3, cases = sum(case, na.rm = TRUE))
tb4
tb5 <- ungroup(tb4)
tb5
tb6 <- left_join(tb5, population)
tb6
tb7 <- filter(tb6, !is.na(population))
tb7
tb8 <- mutate(tb7, proportion = 100*cases/population)
tb8

# Syntax menggunakan pipe %>%

tb_all <- 
  who %>% 
  gather(key = "key", value = "case", new_sp_m014:newrel_f65) %>% 
  select(country, year, case) %>% 
  group_by(country, year) %>% 
  summarise(cases = sum(case, na.rm = TRUE)) %>% 
  ungroup() %>% 
  left_join(population) %>% 
  filter(!is.na(population)) %>% 
  mutate(proportion = 100*cases/population)
tb_all
```

Dapatkah Anda membuat ringkasan apa saja hal apa saja yang dilakukan pada proses *data wrangling* diatas? (Petunjuk: `?nama_fungsi`)

1. penggabungan data who dengan kolom key dan case dari mulai newreal_sp_m014:newrel_f65
2. hanya memilih kolom country, year, dan case pada data tb1 dan disimpan pada tb2
3. mengelompokan data country dan year yang sudah disimpan pada tb2 dan di simpan kembali ke variabel baru yaitu tb3
4. pengolahan perhitungan
5. ungrouping data yang disimpan pada tb4 (menghilangkan subset)
6. menggabungkan data populasi pada tb5 namun data populasi masih NaN
7. data populasi mulai digabungkan
8. membuat variabel baru dari data yang disimpan pada tb7

Cek apakah dataset 'tb8' sama dengan dataset 'tb_all'! Menurut Anda, cara penulisan *syntax* manakah yang lebih mudah digunakan dan dipahami?

```{r}
identical(tb8, tb_all)
```

